臺灣臺中地方法院民事判決　　　　　　100年度重訴字第242號
原　　　告　臺灣銀行股份有限公司
法定代理人　張明道
訴訟代理人　曾金燦
複　代理人　劉榮滄律師
被　　　告　陳宗煌
　　　　　　陳宗連
　　　　　　黃源興
上列當事人間請求交還土地等事件，本院於民國一百年九月二十
七日言詞辯論終結，判決如下：
    主  文
被告陳宗煌、陳宗連應將坐落臺中市○○區○○段五○七地號土
地如附圖所示A部分面積八十七平方公尺之鐵皮屋拆除，並將土
地全部返還原告。
被告陳宗煌、黃源興應連帶給付原告新臺幣肆仟玖佰壹拾玖元伍
角，及自民國一百年七月十日起至清償日止，按年息百分之五計
算之利息，及自民國一百年六月一日起至返還上開土地之日止，
按月連帶給付原告新臺幣陸佰伍拾貳元伍角。
被告陳宗連、黃源興應連帶給付原告新臺幣肆仟玖佰壹拾玖元伍
角，及自民國一百年七月十日起至清償日止，按年息百分之五計
算之利息，及自民國一百年六月一日起至返還上開土地之日止，
按月連帶給付原告新臺幣陸佰伍拾貳元伍角。
原告其餘之訴駁回。
訴訟費用由被告陳宗煌、陳宗連各負擔二分之一。
本判決原告勝訴部分，於原告以新臺幣陸佰肆拾玖萬元供擔保後
，得假執行。
原告其餘假執行之聲請駁回。
    事  實
壹、程序方面
一、被告未於言詞辯論期日到場，核無民事訴訟法第386條各款
    所列情形，爰依原告之聲請，由其一造辯論而為判決。
二、按訴狀送達後，原告不得將原訴變更或追加他訴。但請求之
    基礎事實同一者、擴張或減縮應受判決事項之聲明者，不在
    此限，民事訴訟法第255條第1項第2、3款定有明文。本件原
    告起訴請求被告陳宗煌、陳宗連等應將落臺中市○○區○○
    段507地號土地（下稱系爭土地）如附圖所示部分（綠色）
    面積1,531平方公尺之土地返還原告，並將土地內之建築物
    及地上物等拆除。被告陳宗煌、陳宗連、黃源興應連帶給付
    原告新台幣（下同）10,255元及自起訴狀繕本送達被告翌日
    起至清償日止按週年5%計算之利息。被告陳宗煌、陳宗連、
    黃源興應自民國100年6月1日起至返還前開土地之日止，建
    物基地每月連帶給付各該年度公告地價年息5%計算之損害賠
    償金，耕地按租額折繳代金計算之損害賠償金，嗣於本院審
    理中，請求被告陳宗煌、陳宗連應將坐落系爭土地如附圖所
    示A部分面積87平方公尺之鐵皮屋拆除，並將系爭土地返還
    原告。被告陳宗煌、陳宗連、黃源興應連帶給付原告9,839
    元及自起訴狀繕本送達被告翌日起至清償日止按週年5%計算
    之利息。被告陳宗煌、陳宗連、黃源興自100年6月1日起至
    返還前開土地之日止，應按月給付原告1,305元。核屬減縮
    應受判決事項之聲明，依上開規定，毋庸被告同意，應予准
    許。
貳、實體方面
一、原告主張：被告陳宗煌、陳宗連以自己為承租人，並邀黃源
    興為連帶保證人，於97年9月3日向原告承租原告所有之系爭
    土地，約定耕地應作種植農作物使用，租賃期間自97年1月1
    日起至99年12月31日止，其契約另有約定，系爭土地甲方（
    陳宗煌、陳宗連）應作種植農作物使用，不得違反法規定或
    約定之用途；本租約租期屆滿後未辦理續約，或租約無效…
    甲方負擔騰空交還土地之義務…；甲方應覓具連帶保證人，
    於甲方積欠土地租、不繳違約金或不履行本租約時，保證人
    應負賠償之完全責任，並自願放棄先訴抗辯權。詎被告陳宗
    煌、陳宗連於99年11月上旬擅自搭建鐵皮屋經營餐廳生意，
    違反建築法令及租約，其亦積欠99年度之耕地地租，再者，
    本租約亦於99年12月31日屆滿，租賃關係業已消滅，原告已
    多次催告其等拆屋還地，其等均置若罔聞，仍繼續無權占用
    系爭土地，爰依所有物排除侵害及返還請求權、租金給付請
    求權、不當得利返還請求權等，請求被告陳宗煌、陳宗連拆
    除系爭土地上之鐵皮屋，返還系爭土地，並給付99年度之耕
    地租金、及返還100年1月1日起至返還土地之日止之相當於
    租金之不當得利等語。並聲明：一、被告陳宗煌、陳宗連應
    將坐落系爭土地如附圖所示A部分面積87平方公尺之鐵皮屋
    拆除，並將系爭土地返還原告。二、被告陳宗煌、陳宗連、
    黃源興應連帶給付原告9,839元及自起訴狀繕本送達被告翌
    日起至清償日止按週年5%計算之利息。三、被告陳宗煌、陳
    宗連、黃源興自100年6月1日起至返還前開土地之日止，應
    按月給付原告1,305元。四、前開一至三項原告願供擔保請
    准宣告假執行。
二、被告陳宗煌則以：確於97年9月3日與原告簽訂耕地租賃契約
    ，並於99年11月與被告陳宗連搭蓋如附圖所示之鐵皮屋，旁
    邊還有種菜，並有積欠99年度之租金，我有要繳納，但原告
    不讓我繳，而要我返還耕地。我有要拆屋並將土地返還給原
    告，但新找到的地方還要等稻款收成後，方能承租等語，以
    資抗辯；被告黃源興則以：確有為被告陳宗煌、陳宗連與原
    告簽立之耕地租賃契約擔任連帶保證人等語，以資抗辯；被
    告陳宗連則未於言詞辯論期日到庭陳述，亦未提出書狀表示
    意見。
三、得心證之理由：原告主張被告陳宗煌、陳宗連向伊承租系爭
    土地，積欠99年度租金，且遭被告陳宗煌、陳宗連違約搭蓋
    如附表所示之鐵皮屋，且於租期屆滿後仍無權占有系爭土地
    而未返還，被告黃源興為耕地租賃契約承租人之連帶保證人
    等情，為被告陳宗煌、黃源興所不爭執，並據原告提出系爭
    土地登記謄本、臺灣銀行股份有限公司耕地租賃契約、臺灣
    銀行臺中分行99年11月30日中港總字第09900049131號函、
    大德法律事務所100年6月3日德律函100字第10483號函、梧
    棲郵局存證信函第12號為證，並有臺中市清水地政事務所
    100年9月2日清地二字第1000013841 號函所附之複丈成果圖
    在卷可參，核屬相符，應堪認為真實。
四、按無法律上之原因而受有利益致他人受有損害，應返還其利
    益，而無權占有他人之物，依社會通常之觀念，可獲得相當
    租金之利益，並因而致物之所有權人受有相當於租金之損害
    ，無權占有人自應返還相當於租金之利益（最高法院61年度
    台上字第1695號判例意旨參照）。次按土地法第105條準用
    同法第97條第1項規定，城市地方租用基地建築房屋之租金
    ，以不超過土地申報總價年息10%為限。而此損害金之數額
    除以申報地價為基礎外，尚須斟酌基地之位置、工商業繁榮
    之程度及占用人租用土地之經濟價值及所受利益等情，以為
    決定，並非必達申報地價年息10%之最高額。查原告所有系
    爭土地之申報地價為每平方公尺2,880元，此有系爭土地之
    地價第一類謄本，在卷可查。參酌系爭土地上僅蓋有1間鐵
    皮屋，周圍為農田、空地或公園，附近未有密集商業活動，
    等情，應以申報地價年息5%計算原告之損害金為適當。爰將
    原告得請求之金額計算如下：
（一）被告陳宗煌、陳宗連所積欠之99年度租金3,316元（16.5×
      201公斤=3316元）。
（二）100年1月1日至100年5月31日之相當於租金之不當得利，
      其基地部分為5,220元【2,880(申報地價)×87（違約搭建
      鐵皮屋所占基地面積）×5%÷12（每月）×5（月）=5,
      220元】。耕地部分為1,303元【1,444（扣除違約搭建鐵
      皮屋所占基地後之耕地面積）÷1,531（系爭土地全部面
      積）×3,316.5（系爭土地年租金）÷12（每月）×5（月
      ）=1,303元，整數以下四捨五入，以下同】。
（三）自100年6月1日起自返還系爭土地之日止，按月給付鐵皮
      屋所占基地部分1,044元【2, 880(申報地價)×87（面積
      ）×5%÷12（每月）=1,044】，及扣除鐵皮屋所占基地後
      之耕地部分261元【1,444（扣除違約搭建鐵皮屋所占基地
      後之耕地面積）÷1, 531（系爭土地全部面積）×3,316.
      5（系爭土地年租金）÷12（每月）=261元】，共計1,305
      元（1,044＋261=1,305）。
五、又數人負同一債務或有同一債權，而其給付可分者，除法律
    另有規定或契約另有訂定外，應各平均分擔或分受之。其給
    付本不可分而變為可分者，亦同。數人負同一債務，明示對
    於債權人各負全部給付之責任者，為連帶債務。無前項之明
    示時，連帶債務之成立，以法律有規定者為限。民法第271
    條、272條分別定有明文，而請求給付租金及返還相當於租
    金之不當得利，均係屬可分之債（最高法院95年度台上字第
    2987號判決參照）。兩造並未約定被告陳宗煌、陳宗連間就
    租金及違約後返還相當於租金之不當得利負連帶清償責任，
    揆諸上揭說明，自應由被告陳宗煌、陳宗連平均分擔，分別
    給付4,919.5元（3,316＋5,220＋1,303=9,839，9,839÷2=4
    ,919.5），及自100年6月1日起至返還系爭土地之日止，分
    別按月給付652.5元（1,305÷2=652.5），而被告黃源興係
    拋棄先訴抗辯權之保證人，其應分別就被告陳宗煌、陳宗連
    應分別負擔之部分，負連帶給付義務。故原告主張被告3人
    應負連帶給付租金及返還相當於租金之不當得利之部分，為
    無理由，應予駁回。
六、綜上所述，原告依所有物排除侵害及返還請求權、租金給付
    請求權、不當得利返還請求權，請求被告陳宗煌、陳宗連應
    將坐落系爭土地如附圖所示A部分面積87平方公尺之鐵皮屋
    拆除，並將系爭土地返還原告；被告陳宗煌、黃源興應連帶
    給付原告4,919.5元，及自起訴狀繕本送達被告翌日起即100
    年7月10日至清償日止按週年利率5%計算之利息，及自100年
    6月1日起至返還前開土地之日止，應按月給付原告652.5元
    ；被告陳宗連、黃源興應連帶給付原告4,919.5元，及自起
    訴狀繕本送達被告翌日起即100年7月10日至清償日止按週年
    利率5%計算之利息，自100年6月1日起至返還前開土地之日
    止，應按月給付原告652.5元，為有理由，應予准許。逾此
    範圍之請求，為無理由，應予駁回。
七、原告就訴之聲明第1項至第3項陳明願供擔保，聲請宣告假執
    行，經核其勝訴部分合於法律規定，爰酌定相當之擔保金額
    宣告之；原告其餘假執行之聲請，因該部分訴之駁回而失所
    依據，應予駁回。
八、本件事證已臻明確，兩造其餘攻擊防禦方法及證據，核與判
    決之結果不生影響，爰不一一論列，併此敘明。
九、訴訟費用負擔之依據：民事訴訟法第79條、第85條第1項前
    段。
中    華    民    國   100    年    10    月    18    日
                  民事第三庭    法  官  陳宗賢
以上正本係照原本作成
如對本判決上訴，須於判決送達後20日之不變期間內，向本院
提出上訴狀。如委任律師提起上訴者，應一併繳納上訴審裁判
費。
中    華    民    國   100    年    10    月    18    日
                                書記官